臺灣雲林地方法院刑事判決　　　　　　　 96年度重訴字第1號
公　訴　人　臺灣雲林地方法院檢察署檢察官
被　　　告　甲○○
　　　　　　　　　　（
指定辯護人　本院公設辯護人　乙○○
上列被告因殺人等案件，經檢察官提起公訴（95年度偵字第5809號）
，本院判決如下：
    主  文
甲○○殺人，處無期徒刑，褫奪公權終身。又未經許可，持有手
槍，處有期徒刑捌年，併科罰金新臺幣拾萬元，併科罰金部分，
如易服勞役，以新臺幣壹仟元折算壹日。應執行無期徒刑，併科
罰金新臺幣拾萬元，併科罰金部分，如易服勞役，以新臺幣壹仟
元折算壹日，褫奪公權終身。
扣案之巴西TAURUS廠製MILLENNIUM PT 111 型口徑9mm 制式半自
動手槍壹枝（含彈匣，槍枝管制編號0000000000）沒收之。
    事  實
一、甲○○明知未經許可，不得持有槍砲、子彈，竟基於持有槍
    、彈之犯意，自民國92至93年間某日，在雲林縣莿桐鄉甘西
    村中村70號住處，從真實姓名年籍不詳之成年男子「建生」
    之人收受具有殺傷力之巴西TAURUS廠製MILLENNIUM PT111型
    口徑9mm 制式半自動手槍1 枝（含彈匣，槍枝管制編號0000
    000000）及土造子彈3 顆（其中1 顆直徑約8. 7mm之金屬彈
    頭不具殺傷力），而未經許可持有該具殺傷力之槍枝1 枝及
    土造子彈2 顆。另甲○○於95年11月間為催討其經營「金樂
    透KTV 」期間顧客消費所積欠之債務，將上開槍、彈連同帳
    單藏放在黑色背包內隨身攜帶。95年11月26日11時許，甲○
    ○與其女友張鳳珠、友人鞠玉蘭等人至雲林縣斗六市○○路
    60號「碧海山莊」用餐、飲酒，至同日14時許，甲○○與張
    鳳珠返回斗六市鎮○里○○街22號張鳳珠之居處休息，甲○
    ○並將其隨身攜帶之藏放上開槍彈之黑色背包放置於房間床
    頭櫃上。約隔1 個多小時後，甲○○與張鳳珠睡醒後因細故
    發生爭執，甲○○竟基於殺人之故意，持上開槍枝對準張鳳
    珠左前胸射擊1 發子彈，致該發子彈由張鳳珠左上前胸部乳
    房左上內側，距胸骨正中處8 公分，距左肩頂17公分，左側
    第4 肋骨間，由上往下近垂直角度，1 點鐘至7 點鐘方向角
    度射入胸腔，再由距心尖3 公分處由前至後，射破左心室，
    造成左胸腔內700 毫升積血，子彈擦過左下肺底，再射穿左
    橫膈膜，穿傷左肝葉、胃部及脾臟，造成脾臟破裂，腹腔內
    300 毫升積血，最後子彈射入左後側第10肋間，彈頭停留在
    背部皮下。甲○○見張鳳珠中槍倒地後，打電話通知鞠玉蘭
    將張鳳珠送醫，旋即駕駛車號為2832-JZ 自用小客車返回其
    雲林縣莿桐鄉甘西村中村70號住處，於途中某處將上開槍枝
    內已擊發之彈殼取出丟棄，嗣返回上開住處後，先將該槍枝
    藏放於其住處後院雜物堆內，再換乘機車前往友人「令仔」
    住處。鞠玉蘭於接獲甲○○電話後，隨即撥打電話給友人莊
    惠琪請其前往查看，莊惠琪於同日16時50分許，進入斗六市
    ○○街22號張鳳珠居處，發現張鳳珠仰躺於房間內地板上，
    立即將張鳳珠送往斗六市洪揚醫院急救，惟張鳳珠仍因上開
    槍傷致左心室破裂併大量出血於到院前死亡。同日下午辦案
    員警以鞠玉蘭所持用之行動電話撥打甲○○之行動電話，要
    求甲○○出面說明案情，甲○○始於同日19時許至斗六派出
    所說明案情，並在其所有上開自小客車上黑色背包內查獲子
    彈底火已擊發之不具殺傷力土造子彈1 顆，再於同年月27
    日0 時30分許，帶同員警至其位於甘西村之前揭住處後院雜
    物堆內，取出上開手槍1 枝（含彈匣1 個）及改造子彈1 顆
    （直徑約9.0mm 之金屬彈頭）。
二、案經雲林縣警察局斗六分局移送臺灣雲林地方法院檢察署檢
    察官偵查起訴。
    理  由
一、檢察官主張被告犯槍砲彈藥刀械管制條例第7 條第4 項之未
    經許可持有手槍罪、同條例第12條第4 項之未經許可持有子
    彈罪，2 罪為想像競合犯。又主張被告另行起意犯刑法第27
    1 條第1 項殺人罪，與持有手槍罪，犯意各別，行為互殊，
    應分論併罰。被告承認槍砲彈藥刀械管制條例第7 條第4項
    、第12條第4 項等罪名。但否認故意殺人罪名，辯稱與被害
    人搶槍拉扯以致槍枝走火而過失致被害人於死。
二、檢察官提出之證據清單：
    （一）未經許可持有槍彈部分：
      1、扣案之巴西TAURUS廠製MILLENNIUM PT 111 型口徑9mm
         制式半自動手槍1 枝（含彈匣，槍枝管制編號0000000
         000） 及土造子彈2 顆。
      2、員警起槍之現場蒐證光碟1 片。
      3、內政部警政署刑事警察局96年1 月8 日刑鑑字第09501
         80179 號槍彈鑑定書1 份。
      4、查獲槍枝之現場照片9 張。
      5、被告甲○○95年11月27日警詢筆錄、95年11月27日、
         95年12月15日偵訊筆錄。
    （二）殺人罪部分：
      1、證人鞠玉蘭95年11月26日、95年11月27日警詢筆錄、
         95年11月27日偵訊筆錄。
      2、證人莊惠琪95年11月26日警詢筆錄、95年11月27日偵
         訊筆錄。
      3、證人即被害人之父張俊南95年11月27日、95年11月30
         日偵訊筆錄。
      4、證人即被害人兄長張榮傑95年11月27日、95年11月30
         日偵訊筆錄。
      5、洪揚醫院法醫參考病例摘要及診斷證明書。
      6、法醫研究所（95）醫鑑字第2283號解剖鑑定書。
      7、現場圖1 份。
      8、現場照片16張。
      9、死者傷亡照片7 張。
      10、檢察官之勘驗筆錄、相驗證明書、驗斷書。
      11、被告甲○○95年11月27日警詢筆錄、95年11月27日、
          95年12月15日偵訊筆錄。
三、被告及其辯護人對證據能力之意見：
    對檢察官所提出上開證據方法，均同意作為證據使用。
四、本院對證據能力之裁定：
    被告及其辯護人對於檢察官上開所提之證據方法，均同意為
    證據使用。按被告以外之人於審判外之言詞或書面陳述，除
    法律有規定者外，不得作為證據，刑事訴訟法第159 條第1
    項定有明文。惟同法第159 條之5 規定：被告以外之人於審
    判外之陳述，雖不符前4 條之規定，而經當事人於審判程序
    同意作為證據，法院審酌該言詞陳述或書面陳述作成時之情
    況，認為適當者，亦得為證據；當事人、代理人或辯護人於
    法院調查證據時，知有第159 條第1 項不得為證據之情形，
    而未於言詞辯論終結前聲明異議者，視為有前項之同意。檢
    察官所提上開證據方法，除被告之筆錄，係被告本身之供述
    證據，無傳聞證據排除之適用，而被告又無抗辯該等筆錄之
    作成有出於強暴、脅迫、利誘、詐欺、疲勞訊問、違法羈押
    或其他不正之方法，且亦無違反被告訴訟法上權利保障之事
    項，自得為證據。其他證據方法中屬於被告以外之人於審判
    外之陳述，惟既經二造同意為證據使用，且於言詞辯論終結
    前，均未聲明異議，本院審酌該等證據作成時之情況，認為
    適當，均認有證據能力。
五、本院對事實之認定及其證據：
    （一）未經許可持有槍彈部分：
     1、依被告於警訊、偵審中之自白，可知被告自真實姓名年
        籍不詳之成年男子「建生」之人收受上開槍枝及土造子
        彈3 顆（其中1 顆不具殺傷力），且95年11月間為催討
        債務，將上開槍彈藏放在黑色背包內並隨身攜帶，而槍
        擊被害人後駕駛所有車號為2832-JZ 自用小客車返回雲
        林縣莿桐鄉甘西村中村70號住處，於途中某處將上開槍
        枝內已擊發之彈殼取出丟棄，待返回甘西村住處後，將
        該槍枝藏放於其住處後院雜物堆內。
     2、其次被告到案後為員警自其所有自小客車上之黑色背包
        內查獲子彈底火已擊發之不具殺傷力土造子彈1 顆，並
        於95年11月27日0 時30分許，自其甘西村住處後院雜物
        堆內，取出上開手槍1 枝（含彈匣1 個）及改造子彈1
        顆等事實，有該手槍及土造子彈2 顆扣案可稽，並有員
        警起槍現場蒐證光碟、查獲槍枝之現場照片9 張，可資
        佐證。
     3、而該手槍及土造子彈2 顆經送內政部警政署刑事警察局
        鑑定，手槍認係巴西TAURUS廠製MILLENNIUM PT 111 型
        口徑9mm 制式半自動手槍，機械性能良好，可擊發同口
        徑制式子彈，具殺傷力，而土造子彈2 顆，1 顆直徑約
        8. 7mm之金屬彈頭，經實際試射，無法擊發，不具殺傷
        力，1 顆直徑約9.0mm 之金屬彈頭，經實際試射，可擊
        發，具殺傷力，有該局96年1 月8 日刑鑑字第09501801
        79號槍彈鑑定書1 份在卷可證。
     4、最後被告所持有之另顆子彈，已經擊發並射入被害人張
        鳳珠胸腔，應具有殺傷力無誤。
     5、綜上所述，被告未經許可，持有具殺傷力手槍1 枝及土
        造子彈2 顆，事證明確，可以認定，應依法論罪科刑。
    （二）殺人部分：
     1、被害人張鳳珠係由被告所持有上開手槍擊發子彈，從左
    　　上前胸部乳房左上內側，距胸骨正中處8 公分，距左肩
      　頂17公分，左側第4 肋骨間，由上往下近垂直角度，1
        點鐘至7 點鐘方向角度射入，再由距心尖3 公分處由前
        至後，射破左心室，造成左胸腔內700 毫升積血，子彈
        擦過左下肺底，再射穿左橫膈膜，穿傷左肝葉、胃部及
        脾臟，造成脾臟破裂，腹腔內300 毫升積血，最後子彈
        射入左後側第10肋間，彈頭停留在背部皮下，因而死亡
        ，此為被告所無法否認事實，並有洪揚醫院法醫參考病
        例摘要、診斷證明書、法醫研究所（95）醫鑑字第2283
        號解剖鑑定書及檢察官之勘驗筆錄、相驗證明書、驗斷
        書等證據可以證明。子彈近乎垂直角度由上往下射入，
        被告自承身高170 公分，而法醫研究所鑑定書記載被害
        人身體151 公分，依二者高度差距角度，如果子彈是因
        為雙方拉扯槍枝而走火，不可能近乎垂直角度射入。
     2、被告於95年12月15日偵訊時供述：這5 、6 天有去收帳
        了，有收了幾張，都是帶槍出去，被害人有跟他去幾次
        等語。可知被告於該段期間經常攜帶槍枝討債，被害人
        並非不知情，則被告攜槍討債行為，被害人理應習以為
        常，而依據被告供述及證人鞠玉蘭證述，當日被告、被
        害人、鞠玉蘭等人，在雲林縣斗六市○○路60號「碧海
        山莊」用餐、飲酒，時間至14時許，然後被告與被害人
        返回居處後，曾睡眠約1 小時，而被告打電話告知鞠玉
        蘭被害人昏倒時間約16時35分，可知被告當時已經睡醒
        ，而且時間已離飲酒後1 小時至2 小時半，被告當時應
        無醉意，被害人自無以被告酒醉而阻擋其外出討債之理
        。被告辯稱被害人以其酒醉而阻擋其持槍外出討債，顯
        非事實。
     3、依照被告供述，該手槍係放在黑色背包內，果被害人要
        阻擋被告攜槍外出，只要抓住背包即可，何繁取出槍枝
        再與被告拉扯，此違背常情，不合邏輯，被告辯解被害
        人自背包內取出槍枝，阻止其外出，簡直是胡扯。而且
        被害人如真從背包內取出槍枝，依人拿槍直接反應及習
        慣，應該是握住槍頭，而非握住較難掌控之槍管，而使
        槍口朝向自己。因此被告辯說當時被害人握住槍管，不
        是事實。
     4、槍枝是制式半自動手槍，子彈上膛須拉動滑套。依被告
        於本院陳述，當時被害人手握槍管，自己手握槍頭板機
        。則依被告所稱雙方手握位置，縱使拉扯，亦無法拉動
        滑套使子彈上膛。被告將子彈射入被害人身體一事，推
        係槍枝走火，自不能成立。況且被害人如手握槍管，槍
        枝走火，子彈射出，則被害人手部應留彈藥殘餘，法醫
        驗屍不可能未發現，而僅於鑑定書上記載上肢「無可觀
        察外傷」。
     5、根據被告供述及證人鞠玉蘭證述，被告當日下午16時35
        分許，以0000000000行動電話，撥打鞠玉蘭持用之0000
        000000行動電話，向鞠玉蘭表示：小東（指死者）在你
        家昏倒，你趕快叫救護車去你家等語。查被告與被害人
　　　　是同居男女朋友，形同夫妻，被告又辯稱二人感情融洽
  　　　，鮮少爭吵，在如此濃情蜜意下，被告若真無殺人犯意
    　　，而係誤殺，定會立即撥打電話叫救護車，不可能在誤
      　傷後打電話交代在遠處之鞠玉蘭叫救護車，自己卻離現
        場而延誤救治被害人之時機。被告雖辯稱因自己不知該
        處地址，所以交代鞠玉蘭叫救護車，但是依照被告自己
        供述及證人鞠玉蘭證述，被告每週約4 至5 次在案發處
        所過夜，被告對該處應該相當熟悉，不可能不知該處之
        地址，或不能描述該處位置，況且依現場照片，其門牌
        號碼就掛在門前，被告要得知現場地址，輕而易舉，故
        被告上開所辯，自不能成立，且顯然是故意槍殺被害人
        ，才如此一辯，以脫免重罪。
     6、以上可證：被害人張鳳珠是由被告所持有的手槍擊發子
        彈，從胸部射入，因而死亡，法醫的鑑定報告，也證實
        子彈近乎垂直角度由上往下射，此射入方向不可能是槍
        枝走火所致，而槍枝是制式半自動手槍，子彈須要滑套
        往槍頭方向拉動才能上膛，如被告握住槍頭被害人握住
        槍管互相拉扯，不可能讓滑套往槍頭方向移動而使子彈
        上膛，可見當時應該是被告單獨持有槍枝狀態下，拉動
        滑套使子彈上膛，由上往下射擊被害人，子彈才會近乎
        垂直角度由上往下射入，因此被告故意槍殺被害人，事
        證明確，可以認定，被告所辯槍枝走火，不足採信。
六、核被告甲○○所為，係犯槍砲彈藥刀械管制條例第7 條第4
    項、第12條第4 項之罪。被告未經許可無故同時持有槍枝及
    子彈，係一行為觸犯數罪名，為想像競合犯，應依刑法第55
    條規定從一重之槍砲彈藥刀械管制條例第7 條第4 項之罪處
    斷。又被告甲○○另行起意持槍殺死被害人張鳳珠，係犯刑
    法第271 條第1 項之殺人既遂罪。被告就上開所犯槍砲彈藥
    刀械管制條例之罪及殺人罪，犯意各別，罪名有異，行為亦
    殊，應分論併罰。
七、爰審酌被告之前科素行、受教育之程度及家庭背景，持有槍
    枝、子彈之期間、原因，與被害人為男女朋友關係，當日曾
    一起飲酒，被告與被害人因事而起爭執，竟持槍殺死被害人
    ，心性殘忍，漠視人命，否認殺人罪行，未坦白交代案情，
    毫無悔意，被告未與被害人家屬達成和解等一切情狀，各量
    處如主文所示之刑，並依刑法第51條第4 款定其應執行刑，
    併科罰金部分併諭知易服勞役之折算標準。被告既經量處無
    期徒刑，自應依刑法第37條第1 項規定，宣告褫奪公權終身
    。扣案之巴西TAURUS廠製MILLENNIUM PT 111 型口徑9m m
    制式半自動手槍1 枝（含彈匣，槍枝管制編號0000000000
    ），係屬違禁物，依刑法第38條第1 項第1 款宣告沒收之。
    至於被告所持有子彈3 顆，1 顆已擊發射殺被害人，1 顆經
    鑑驗試射後僅餘彈殼，1 顆不具殺傷力，均不另宣告沒收之
    ，附此敘明。
據上論斷，應依刑事訴訟法第299 條第1 項前段，槍砲彈藥刀械
管制條例第7 條第4 項、第12條第4 項，刑法第11條前段、第27
1 條第1 項、第55條、第42條第3 項、第51條第4 款、第38條第
1 項第1 款、第37條第1 項，判決如主文。
本案經檢察官梁晉嘉到庭執行職務。
中　　華　　民　　國　　96　　年　　5 　　月　　15　　日
                  刑事第四庭   審判長法  官  吳福森
                                     法  官  曾鴻文
                                     法  官  李秋瑩
以上正本證明與原本無異。
如不服本判決，應於判決收受後10日內，向本院提出上訴狀（須
附繕本）。
                                     書記官  陳姵君
中　　華　　民　　國　　96　　年　　5 　　月　　15　　日
附錄本案論罪科刑法條全文：
刑法第271條第1項：
殺人者，處死刑、無期徒刑或10年以上有期徒刑。
槍砲彈藥刀械管制條例第7條第4項：
未經許可，持有、寄藏或意圖販賣而陳列第1 項所列槍砲、彈藥
者，處5 年以上有期徒刑，併科新臺幣1000萬元以下罰金。
槍砲彈藥刀械管制條例第12條第4項：
未經許可，持有、寄藏或意圖販賣而陳列子彈者，處5 年以下有
期徒刑，併科新台幣300萬元以下罰金。
